【裁判字號】    96,破,28
【裁判日期】    970423
【裁判案由】    宣告破產
【裁判全文】
臺灣彰化地方法院民事裁定  96年度破字第28號
聲  請  人  聯邦商業銀行股份有限公司
法定代理人  甲○○
代  理  人  乙○○
相  對  人  丁○○○
            丙○○
上列當事人間聲請宣告破產事件，本院裁定如下：
    主  文
聲請駁回。
聲請程序費用新臺幣伍仟元由聲請人負擔。
    事實及理由
一、本件聲請意旨略以：相對人葉林月招、丙○○等二人擔任案
    外人羽田機械股份有限公司（下稱羽田公司）、葉松根對聲
    請人借款債務之連帶保證人，截至目前為止，羽田公司及葉
    松根分別積欠聲請人本金新臺幣（下同）37,937,000元及3,
    816,623元及其利息、違約金等未予償還；又相對人丙○○
    另邀相對人丁○○○為連帶保證人向聲請人借款，截至目前
    為止，欠有本金3,225,604元，及利息、違約金等未予清償
    ；除上開欠款外，相對人丁○○○及丙○○復陸續積欠各銀
    行之本金、利息、遲延利息、違約金等債務分別達5,667,30
    7,000元及2,014,086,000元。經查相對人積欠之債務已超過
    資產甚多，顯不足清償所負債務，且相對人積欠上開債務長
    達十餘年仍未能清償，亦可顯見其已喪失清償能力，爰依法
    聲請宣告相對人破產等語。
二、按破產者，係對於債務人不能清償債務者宣告之，法院就破
    產之聲請得依職權為必要之調查，破產法第57條及第63條第
    2項定有明文；經法院調查結果，認為債務人並無財產，則
    破產財團即不能構成；或者破產財團雖得成立，然其破產財
    團之財產，不足清償財團費用及財團債務時，依破產法第14
    8條規定之意旨，應以無宣告破產之實益，而裁定駁回破產
    宣告之聲請（司法院25年院字第1505號解釋、最高法院86年
    度台抗字第479號裁定意旨參照）。次按財團費用有四：(
    一)因破產財團之管理、變價及分配所生之費用。(二)因破
    產債權人共同利益所需審判上之費用。(三)破產管理人之報
    酬。(四)破產人及其家屬之必要生活費及喪葬費，視為財團
    費用。而財團債務亦有四：(一)破產管理人關於破產財團所
    為行為而生之債務。(二)破產管理人為破產財團請求履行雙
    務契約所生之債務，或因破產宣告後應履行雙務契約而生之
    債務。(三)為破產財團無因管理而生之債務。(四)因破產財
    團不當得利所生之債務。破產法第95條及第96條分別定有明
    文。
三、經查，聲請人主張相對人分別負欠如聲請意旨所示金額之債
    務，業據聲請人提出相關借款之借據、本票、債權憑證及債
    務明細表等件為證，堪信屬實。另本院依職權調查聲請人之
    現有財產，得為破產財團之積極財產如下：
    (一)相對人丁○○○部分合計134,927,100元（如附表一）
    1.台北市○○區○○段一小段157-1、159-2、160-1、393-1
      地號之土地4筆，依公告現值計算結果，合計土地價值為
      7,999,100 元。
    2.投資新力鋁壓鑄股份有限公司、大葉重工業股份有限公司
      、大葉高島屋百貨股份有限公司、阜德機械股份有限公司
      、大葉開發股份有限公司，股權金額合計126,928,000元
      。
    (二)相對人丙○○部分合計52,917,825元（如附表二）
    1.桃園市○○段113地號、彰化縣大村鄉○○段犁頭厝小段
      182-10、182-29地號，依公告現值計算結果，土地價值合
      計為4,634,879元；另門牌號碼彰化縣員林鎮○○里○○
      路○段736號，現值138,100元未辦理保存登記之建物一棟
      。
    2.投資新力鋁壓鑄股份有限公司、大葉重工業股份有限公司
      、台北上海建設股份有限公司、雅歐車業股份有限公司、
      大葉高島屋百貨股份有限公司、阜德機械股份有限公司、
      大葉開發股份有限公司、益成工程股份有限公司，股權金
      額合計65,100,200元。
    3.按在破產宣告前，對於債務人之財產有質權、抵押權或留
      置權者，就其財產有別除權。有別除權之債權人，不依破
      產程序而行使其權利，破產法第108條定有明文。查相對
      人丙○○上開財產，其中彰化縣大村鄉○○段犁頭厝小段
      182-10及182-29地號之土地，已設定最高限額抵押權
      709,500,000元，依公告現值計算得行使別除權之價值合
      計為3,667,525元，有土地登記簿謄本在卷可稽，並為聲
      請人自承在卷而堪信為真實。次按稅捐之徵收優先於普通
      債權，稅捐稽徵法第6條第1項定有明文。查相對人丙○○
      應繳納稅捐為13,287,829元，有96年12月14日財政部台灣
      省中區國稅局欠稅總歸戶查詢情形表在卷可稽。是相對人
      丙○○現有積極財產扣除抵押權人得行使別除權及上開稅
      捐後，其積極財產尚餘52,917,825元（69,873,179元－
      13,287,829元－3,667,525元=52,917,825 元）。
四、相對人丁○○○、丙○○固有上開積極財產可組成破產財團
    ，惟宣告破產，尚應支付破產管理人報酬。依財政部核定之
    稽徵機關核算95年度執行業務者收入標準第1條規定，律師
    擔任破產管理人事件之報酬，按標的物之財產價值9%計算之
    ，據此，本件破產管理人報酬，依相對人丁○○○、丙○○
    分別積欠之普通債務額為2,072,353,056元、5,712,286,227
    元，各應支付破產管理人報酬費用為186,511,775元及
    514,105,760元（相對人丙○○部分為2,072,353,056元×9%
    ＝186,511,775元；相對人丁○○○部分為5,712,286,227
    元×9%＝514,105,760元）。另破產事件處理期間通常需約2
    年之久，破產人仍需必要生活費用，依內政部公布歷年最低
    生活費用，關於臺灣省97年度每人最低生活費用為9,829元
    ，依此相對人等丁○○○、丙○○於破產處理期間各需支出
    235,896元（9,829×24=235,896元）。綜上，本件相對人丁
    ○○○、丙○○宣告破產時所需財團費用，即破產管理人之
    報酬及破產人之必要生活費，各為514,341,656元（514,105
    ,760 元+235,896元＝514,341,656元）、186,747,671元（
    186,511, 775元＋235,896元＝186,747, 671元），然以相
    對人丁○○○、丙○○之現有積極資產現狀，均顯不足以清
    償財團費用。從而，破產人既無其他任何財產足供清償財團
    費用，其餘破產債權顯無從依破產程序受償，是本件破產程
    序即無開始之必要。是聲請人聲請宣告相對人破產，於法尚
    有不合，應予駁回。
五、本件聲請人之聲請為無理由，依破產法第5條、民事訴訟法
    第95條、第78條，裁定如主文。
中    華    民    國    97    年    4    月    23    日
                    民事第二庭    法  官  張德寬
附表一：丁○○○部分：
┌─────┬────────┬──────────────┐
│積極財產  │金  額          │備                        註│
│          │                │                            │
├─────┼────────┼──────────────┤
│不動產總額│7,999,100元     │                            │
├─────┼────────┼──────────────┤
│股權面額總│126,928,000元   │                            │
│額        │                │                            │
├─────┴────────┴──────────────┤
│合計：134,927,100元                                       │
└─────────────────────────────┘
┌────────┬────────┬───────────┐
│債務項目        │金  額          │備                  註│
├────────┼────────┼───────────┤
│聲請人債權總額  │44,979,227元    │                      │
│                │                │                      │
│                │                │                      │
├────────┼────────┼───────────┤
│其餘債權人銀行之│5,667,307,000元 │                      │
│債權總額        │                │                      │
├────────┴────────┴───────────┤
│合計：5,712,286,227元                                     │
└─────────────────────────────┘
附表二：丙○○部分：
┌────────┬──────┬─────────────┐
│積極財產項目    │金  額      │ 備                     註│
├────────┼──────┼─────────────┤
│不動產總額      │4,772,979元 │彰化縣大村鄉○○段犁頭厝小│
│（依公告現值）  │            │段額182-10、182-29地號二筆│
│                │            │土地現值，依公告現值為    │
│                │            │3,667,525元（3,091,063+576│
│                │            │,462=3,667,525元），惟共同│
│                │            │設定最高限額抵押權709,500,│
│                │            │000元                     │
├────────┼──────┼─────────────┤
│股權面額總額    │65,100,200元│                          │
├────────┴──────┴─────────────┤
│合計：69,873,179元                                        │
└─────────────────────────────┘
┌────────┬──────┬─────────────┐
│負 債 項 目     │金  額      │備                      註│
├────────┼──────┼─────────────┤
│聲請人債權總額  │44,979,227元│                          │
│                │            │                          │
├────────┼──────┼─────────────┤
│其餘債權人銀行債│2,014,086,00│                          │
│權總額          │0元         │                          │
├────────┼──────┼─────────────┤
│最高限額抵押權設│709,500,000 │相對人丙○○所有大村鄉黃厝│
│定              │元          │段犁頭厝小段額182-10、182-│
│                │            │29地號二筆土地現值（土地依│
│                │            │公告現值計價合計3,667,525 │
│                │            │(3,091,063+576,462=3,667, │
│                │            │525元），
├────────┼──────┼─────────────┤
│稅捐            │13,287,829元│                          │
├────────┴──────┴─────────────┤
│1.相對人債務總額2,059,065,227元。                         │
│2.應徵稅款13,287,829元，優先普通債權受償。                │
│3.別除權（最高限額抵押權）得不依破產程序行使金額3,667,525 │
│  元                                                      │
└─────────────────────────────┘
以上正本係照原本作成。
如不服本裁定應於送達後10日內向本院提出抗告狀。
中    華    民    國    97    年    4    月    23    日
                                書記官  魏淑美


司法院資訊處製作；財團法人民間司法改革基金會備份。
